【裁判字號】    95,訴,2003
【裁判日期】    951229
【裁判案由】    毒品危害防制條例
【裁判全文】
臺灣彰化地方法院刑事判決              95年度訴字第2003號
公  訴  人  臺灣彰化地方法院檢察署檢察官
被      告  甲○○
上列被告因違反毒品危害防制條例案件，經檢察官提起公訴（95
年度毒偵字第4189號），本院判決如下：
    主  文
甲○○施用第一級毒品，累犯，處有期徒刑玖月，扣案之第一級
毒品海洛因肆包（合計淨重零點伍陸公克，空包裝總重零點陸肆
公克）沒收銷燬之；又施用第二級毒品，累犯，處有期徒刑肆月
。應執行有期徒刑壹年，扣案之第一級毒品海洛因肆包（合計淨
重零點伍陸公克，空包裝總重零點陸肆公克）沒收銷燬之。
    犯罪事實
一、甲○○曾於民國92年間因偽造有價證券、詐欺等案件，經本
    院以92年度訴字第927 號刑事判決分別判處有期徒刑3 年、
    1 年2 月，應執行有期徒刑4 年，經上訴由臺灣高等法院臺
    中分院以93年度上訴字第231 號刑事判決撤銷原審判決，偽
    造有價證券部分改判無罪，詐欺部分改判處有期徒刑1 年確
    定；復於93年間因施用第1 級毒品案件，經本院以93年度訴
    字第677 號刑事判決判處有期徒刑10月確定，上揭2 罪經聲
    請法院裁定定應執行刑有期徒刑1 年8 月確定後，經移送執
    行，於95年5 月23日因縮短刑期假釋出監並付保護管束，並
    於95年7 月28日保護管束期滿視為執行完畢。其前於89年間
    因施用毒品案件，經本院以89年度毒聲字第500 號裁定送勒
    戒處所觀察、勒戒後，認有繼續施用毒品之傾向，經本院以
    89年度毒聲字第1211號裁定令入戒治處所施以強制戒治，並
    以89年度毒聲字第5781號裁定停止戒治付保護管束，於90年
    7 月6 日保護管束期滿視為強制戒治執行完畢，經臺灣彰化
    地方法院檢察署檢察官以90年度戒毒偵字第1069號、第1070
    號為不起訴處分確定；復於93年間因施用毒品案件，經本院
    以93年度訴字第677 號刑事判決判處有期徒刑10月確定。詎
    其不知悔改，明知海洛因及甲基安非他命，業經公告為毒品
    危害防制條例第2 條第2 項所列管之第1 、2 級毒品，不得
    非法持有、施用，於前揭強制戒治執行完畢釋放後5 年內，
    於93年間再犯施用毒品案件，經法院判處罪刑確定後，復另
    分別基於施用第1 級毒品海洛因、第2 級毒品甲基安非他命
    之犯意，(一)於95年10月16日凌晨2 時許，在其位於彰化縣溪
    湖鎮○○路46巷3 號住處內，將海洛因摻水以注射針筒注射
    入體內之方式，施用第1 級毒品海洛因1 次；(二)於95年10月
    16日下午2 時10分為警採尿前（不含公權力拘束時間）回溯
    24小時內之某時，在不詳處所，施用第2 級毒品甲基安非他
    命1 次。嗣經警方於95年10月16日下午1 時許，持本院核發
    之搜索票，至其前揭住處搜索而查獲，並扣得第1 級毒品海
    洛因4 包（合計淨重0.56公克，空包裝總重0.64公克），且
    於95年10月16日下午2 時10分採尿送驗後，始知上情。
二、案經彰化縣警察局溪湖分局報請臺灣彰化地方法院檢察署檢
    察官偵查起訴。
    理  由
一、本案有關以下所引用被告以外之人於審判外之言詞或書面陳
    述，而不符合刑事訴訟法第159 條之1 至第159 條之4 之規
    定者，均經本院於審理時當庭直接提示而為合法之調查，被
    告及檢察官，均未於言詞辯論終結前聲明異議，本院審酌前
    開證據作成或取得之狀況，並無非法或不當取證之情事，且
    亦無顯不可信之情況，故認為適當而均得以作為證據，是前
    開證據依刑事訴訟法第159 條之5 之規定，均具有證據能力
    ，先予敘明。
二、訊據被告固不否認於上揭犯罪事實欄一(一)所示之時、地，施
    用第1 級毒品海洛因1 次，惟矢口否認有何施用第2 級毒品
    甲基安非他命之犯行，並辯稱：其於前案執行完畢釋放後，
    未曾有施用甲基安非他命，不知其尿液鑑驗結果為何呈現甲
    基安非他命陽性反應云云，然查：
  (一)被告係於95年10月16日下午2 時10分，經臺灣彰化地方法院
    檢察署委託警方採集被告尿液送請詮昕科技股份有限公司（
    下稱詮昕公司）檢驗，經該公司初步以酵素免疫法（EIA）
    篩檢，再以氣相層析質譜法（GC/MS） 確認結果，呈嗎啡及
    甲基安非他命陽性反應等情，此有詮昕公司95年10月27日報
    告編號5A230046號濫用藥物尿液檢驗報告及委託檢驗尿液代
    號與真實姓名對照認證單各1 紙（參見臺灣彰化地方法院檢
    察署95年度毒偵字第4189號偵查卷宗第18頁、第42頁）附卷
    可稽，足見被告確有施用第1 、2 級毒品海洛因、甲基安非
    他命之事實。另扣案之粉末4 包（合計淨重0.56公克，空包
    裝總重0.64公克），經送請法務部調查局以化學呈色法、氣
    象層析質譜儀分析法鑑定結果，認為均含有海洛因成分，此
    有法務部調查局95年11月21日調科壹字第09523039700 號鑑
    定通知書1 紙（參見本院卷宗）在卷可參。
  (二)按海洛因施用入人體後水解還原成嗎啡，再循嗎啡之代謝方
    式排出體外，業據行政院衛生署藥物食品檢驗局73藥檢壹字
    第030221號函說明綦詳，且依醫學臨床實驗及根據英國藥學
    會出版Isolationand Indentification of Drugs一書第293
    頁載明：海洛因經注射入人體後，在體內迅速水解成6 Mono
    acetyImorphine，再緩緩繼續水解成嗎啡，然後再循嗎啡之
    代謝方式排出，同書第431 至432 頁並載有：嗎啡經注射入
    人體後，約50％以上於8 小時內自尿中排出，至24小時排出
    約90％，但48小時後仍有微量可檢出等語。又甲基安非他命
    經口服投與後，約70％於24小時內可自尿液中排出，而其尿
    液內含甲基安非他命成分之檢出，與投與甲基安非他命的量
    、個人體質、檢驗儀器之精密度有關，通常採尿化驗是否呈
    陽性反應，應以投與後24小時內所採者為宜，此亦經行政院
    衛生署藥物食品檢驗局藥檢醫字第4529號函釋明確。是參
    酌前揭報告，被告自白於前揭犯罪事實欄一(一)所示之時間，
    有施用第1 級毒品海洛因1 次等語，核與上揭事證相符，應
    堪採信；另被告施用第2 級毒品甲基安非他命之時間，應係
    在為警詢採尿時即95年10月16日下午2 時10分（不含公權力
    拘束時間）回溯24小時內之某時為之，被告辯稱其自前案戒
    治期滿釋放後，未曾再施用甲基安非他命云云，應係臨訟卸
    責之詞，不足採信。
  (三)施用第1 、2 級毒品為犯罪行為，毒品危害防制條例第10條
    定有處罰明文。故施用第1 、2 級毒品者，依前揭規定本應
    科以刑罰。惟基於刑事政策，對合於一定條件之施用者，則
    依同條例第20條、第23條之規定，施以觀察、勒戒及強制戒
    治之保安處分。毒品危害防制條例於92年7 月9 日修正公布
    ，自93年1 月9 日施行，其中第20條、第23條將施用毒品之
    刑事處遇程序，區分為「初犯」及「5 年內再犯」、「5 年
    後再犯」。依其立法理由之說明：「初犯」，經觀察、勒戒
    或強制戒治後，應為不起訴處分或不付審理之裁定；經觀察
    、勒戒或強制戒治執行完畢釋放後，「5 年內再犯」者，因
    其再犯率甚高，原實施之觀察、勒戒及強制戒治既已無法收
    其實效，爰依法追訴或裁定交付審理。至於經觀察、勒戒或
    強制戒治執行完畢釋放後，「5 年後再犯」者，前所實施之
    觀察、勒戒或強制戒治已足以遮斷其施用毒品之毒癮，為期
    自新及協助其斷除毒癮，仍適用「初犯」規定，先經觀察、
    勒戒或強制戒治之程序。從而依修正後之規定，僅限於「初
    犯」及「5 年後再犯」2 種情形，始應先經觀察、勒戒或強
    制戒治程序。倘被告於5 年內已再犯，經依法追訴處罰，縱
    其第3 次（或第3 次以上）再度施用毒品之時間，在初犯經
    觀察、勒戒或強制戒治執行完畢釋放5 年以後，已不合於「
    5 年後再犯」之規定，且因已於「5 年內再犯」，顯見其再
    犯率甚高，原實施觀察、勒戒或強制戒治，已無法收其實效
    ，即應依該條例第10條處罰（最高法院95年度第7 次刑事庭
    會議決議要旨參照）。經查，被告前於89年間因施用毒品案
    件，經本院以89年度毒聲字第500 號裁定送勒戒處所觀察、
    勒戒後，認有繼續施用毒品之傾向，經本院以89年度毒聲字
    第1211號裁定令入戒治處所施以強制戒治，並以89年度毒聲
    字第5781號裁定停止戒治付保護管束，於90年7月6日保護管
    束期滿視為強制戒治執行完畢，經臺灣彰化地方法院檢察署
    檢察官以90年度戒毒偵字第1069號、第1070號為不起訴處分
    確定；復於93年間因施用毒品案件，經本院以93年度訴字第
    677號刑事判決判處有期徒刑10月確定等情之事實，此有臺
    灣高等法院被告前案紀錄表及在監在押全國紀錄表、臺灣彰
    化地方法院檢察署刑案資料查註紀錄表各1份附卷可參。被
    告前既曾因施用毒品案件，經強制戒治後，於前開強制戒治
    執行完畢釋放後5年內，再犯施用毒品罪，且經法院判處罪
    刑確定，復於前揭犯罪事實欄一(一)(二)所載之時間，分別再度
    施用海洛因、甲基安非他命之犯行，即非屬毒品危害防制條
    例第20條第3項所定「5年後再犯」之情形，檢察官逕行起訴
    ，要無不合。依前開說明，本案被告上開所為，係於上揭強
    制戒治執行完畢釋放後5年內，再犯施用毒品罪，且經法院
    判處罪刑確定後，再度犯毒品危害防制條例第10條第1、2項
    施用第1、2級毒品罪，本案事證明確，被告上開犯行洵堪認
    定。
三、按海洛因、甲基安非他命為毒品危害防制條例第2 條第2 項
    第1 、2 款所明定之第1 、2 級毒品。核被告於上揭犯罪事
    實欄一(一)部分所為，係犯同條例第10條第1 項之施用第1 級
    毒品罪；於犯罪事實欄一(二)部分所為，係犯同條例第10條第
    2 項之施用第2 級毒品罪。被告持有第1 、2 級毒品進而施
    用，持有之低度行為各為施用之高度行為所吸收，均不另論
    持有毒品之罪。被告所犯上開2 罪，罪名各別，行為互異，
    應分論併罰。另查，被告曾於92年間因偽造有價證券、詐欺
    等案件，經本院以92年度訴字第927 號刑事判決分別判處有
    期徒刑3 年、1 年2 月，應執行有期徒刑4 年，經上訴由臺
    灣高等法院臺中分院以93年度上訴字第231 號刑事判決撤銷
    原審判決，偽造有價證券部分改判無罪，詐欺部分改判處有
    期徒刑1 年確定；復於93年間因施用第1 級毒品案件，經本
    院以93年度訴字第677 號刑事判決判處有期徒刑10月確定，
    上揭2 罪經聲請法院裁定定應執行刑有期徒刑1 年8 月確定
    後，經移送執行，於95年5 月23日因縮短刑期假釋出監並付
    保護管束，並於95年7 月28日保護管束期滿視為執行完畢等
    情，此有臺灣高等法院被告前案紀錄表、臺灣彰化地方法院
    檢察署刑案資料查註紀錄表各1 份存卷可考，其於5 年內故
    意再犯本案有期徒刑以上之2 罪，均為累犯，各應依刑法第
    47 條 第1 項之規定加重其刑。爰審酌被告前於強制戒治執
    行完畢釋放後5 年內，再犯施用第1 級毒品罪，且經法院判
    處罪刑確定後，仍未能徹底戒絕毒品，再度犯本案施用第1
    、2 級毒品罪，顯見其無戒毒悔改之意，惟念其施用毒品乃
    自戕一己之身體健康，尚未對他人造成危害，且犯後已坦承
    犯行，態度良好等一切情狀，各量處如主文所示之刑，並定
    其應執行之刑。
四、又毒品危害防制條例第18條第1 項前段之規定，乃刑法第38
    條第1 項第1 款之特別規定，此所稱查獲之毒品，係指有罪
    判決書於事實欄內，已經認定為被告有罪事實之毒品，即足
    當之，不以仍屬於被告所有者為限（最高法院92年度臺非字
    第297 號裁判要旨參照）。經查，扣案之粉末4 包（合計淨
    重0.56公克，空包裝總重0.64公克），經送驗後係含有第1
    級毒品海洛因成分，已如前述，且該包裝海洛因之塑膠袋，
    業已無法與毒品析離，均屬違禁物，不問是否屬於犯人所有
    與否，依毒品危害防制條例第18條第1 項前段規定，併予宣
    告沒收銷燬之。又鑑定耗損之毒品，既已滅失，即無庸併予
    宣告沒收銷燬，附此敘明。
五、另公訴意旨以：被告基於施用海洛因之包括一罪犯意，自95
    年7 月28日保護管束期滿後之某日起，至95年10月16日凌晨
    2 時許前之某時止，在其上址住處，施用海洛因多次，因認
    被告此部分另涉有毒品危害防制條例第10條第1 項之施用第
    1 級毒品罪嫌等語。經查：
  (一)按犯罪事實應依證據認定之，無證據不得認定犯罪事實，刑
    事訴訟法第154 條第2 項定有明文；復按被告之自白，不得
    作為有罪判決之唯一證據，仍應調查其他必要之證據，以察
    其是否與事實相符，刑事訴訟法第156 條第2 項亦定有明文
    。
  (二)公訴人認被告涉有此部分施用第1 級毒品海洛因之罪嫌，無
    非係以被告之警詢、偵訊之唯一自白為其論據。訊據被告於
    本院準備程序中固坦認有上開期間施用海洛因3 次之行為，
    且扣案之上開海洛因4 包為施用所遺留云云，然被告於本院
    審理中則堅詞否認上揭犯行，並辯稱；其於本院準備程序中
    所述係亂說，而扣案之上揭海洛因4 包，除其中1 包有於前
    揭犯罪事實欄一(一)所示之時間施用外，均尚未施用，即為警
    查獲扣案等語，爰審酌施用毒品者於施用海洛因，依事理常
    情，常會將海洛因1 包施用完畢後，才另行使用其他包之海
    洛因，應無於使用該包海洛因尚有剩餘情況，又再另行開拆
    其他包海洛因使用之可能，而前揭海洛因4 包（合計淨重0.
    56公克，空包裝總重0.64公克），並非空殘渣袋等情，已如
    前述，是被告上揭於準備程序中所述，顯與事理常情不符，
    較無可信。是除被告之前揭自白外，本院並查無其他證據足
    以佐認與事實相符。依前開刑事訴訟法所定之證據法則，自
    尚難逕單以被告之上揭自白，認定被告確有自95年7 月28日
    保護管束期滿後之某日起，至95年10月16日凌晨2 時許前之
    某時止，在其上址住處，施用海洛因多次之行為。此外，復
    查無其他積極之證據足認被告有何此部分之犯行，惟公訴人
    認該部分與前開被告經判決有罪之施用海洛因1 次之犯行間
    ，具有包括一罪之關係，爰不另為無罪之諭知。
據上論斷，應依刑事訴訟法第299 條第1 項前段，毒品危害防制
條例第10條第1 項、第2 項、第18條第1 項前段，刑法第11條、
第47條第1 項、第51條第5 款，判決如主文。
本案經檢察官吳芙如到庭執行職務。
中    華    民    國    95    年    12    月    29    日
                刑事第二庭    審判長法    官  李雅俐
                                    法    官  林秉暉
                                    法    官  唐中興
以上正本證明與原本無異。
如不服本判決，應於判決送達後10日內，向本院提出上訴狀 (須
附繕本)。
中    華    民    國    95    年    12    月    29    日
                                    書 記 官  施惠卿
【附錄本案判決論罪科刑法條全文】：
毒品危害防制條例第10條
施用第1級毒品者，處6月以上5年以下有期徒刑。
施用第2級毒品者，處3年以下有期徒刑。


司法院資訊處製作；財團法人民間司法改革基金會備份。
